臺灣雲林地方法院民事判決　　　　　　　 96年度訴字第155號
原　　　告　戊○○○
訴訟代理人　丁○○
被　　　告　甲○○
　　　　　　　　　　　　號
訴訟代理人　乙○○
上列被告因詐欺案件，經原告提起損害賠償之附帶民事訴訟（96
年度簡上附民字第6 號），由本院刑事庭裁定移送前來，本院於
民國96年6 月11日言詞辯論終結，判決如下：
    主  文
被告應給付原告新臺幣壹佰萬元，及自民國九十六年四月十四日
起至清償日止，按週年利率百分之五計算之利息。
訴訟費用新臺幣柒佰伍拾貳元由被告負擔。
本判決第一項於原告以新臺幣拾萬肆仟元為被告供擔保後，
得為假執行。
    事實及理由
一、原告起訴主張：
  (一)、被告於民國（下同）95年6 月21日下午2 時許，在雲林縣
      虎尾鎮某處之統一便利超商前，將其所有於臺灣郵政股份
      有限公司苗栗通霄郵局開立之00000000000000號帳戶（下
      稱系爭帳戶）存摺、印章、提款卡連同密碼，以新臺幣（
      下同）5,000 元之代價出售予某姓名年籍不詳之詐騙集團
      成員。之後該詐騙集團冒用電信警察「張惠芬」之名，於
      同年月22日下午3 時許，以電話通知原告，謊稱原告有電
      話費未繳，且遭他人盜用帳戶，已遭法院起訴在案，要原
      告與金管局「陳科長」聯絡。「陳科長」向原告表示：原
      告帳戶已遭自稱「天寶」之「華銀昌」先生與日盛銀行行
      員共同串謀盜領，要求原告配合刑事辦案，並不得聲張，
      原告遂依詐騙集團指示，於該日下午3 時20分許，至日盛
      銀行新莊分行辦理開放電話預約轉帳，並提供本人密碼供
      其辦案，詐騙集團旋即將原告帳戶內之3,000,000 元存款
      轉出，其中1,000,000 元匯入被告通霄郵局系爭帳戶內，
      已被領出，至今仍未追回。為此，請求被告賠償原告所受
      之損害，並聲明：如主文第一項所示，且陳明願供擔保請
      准宣告假執行。
  (二)、對被告抗辯之陳述：詐騙集團將3,000,000 元匯入三個帳
      戶內，每個帳戶各1,000,000 元，追回部分是訴外人鍾瑾
      燕第00000000000000號郵局帳戶內之款項，匯入被告系爭
      帳戶及訴外人尤泰堯第00000000000000號郵局帳戶內之款
      項已被領走，尚未追回。
二、被告則辯以：其並非出售帳戶，而是將存摺、印章等出租給
    他人，被告是看雲林商業報與該人聯絡，該人表示要承租帳
    戶報稅用。當時被告懷孕，且有卡債要還，於是以每月15,0
    00元將系爭帳戶出租。原告的錢被騙是事實，但騙原告錢的
    人不是被告，被告也是被騙，原告所受之損失與被告無關。
    更何況，原告被騙的錢已經追回，原告並未受有損失等語，
    並聲明：原告之訴及假執行之聲請均駁回。
三、兩造不爭執之事實：
  (一)、原告於95年6 月22日下午3 時許，因受詐騙集團詐欺，陷
      於錯誤，而將原告之帳戶密碼交予詐騙集團，詐騙集團將
      原告帳戶內之1,000,000 存款轉入被告於通霄郵局系爭帳
      戶內。
  (二)、被告因詐欺案件經本院以96年度虎簡字第86號刑事簡易判
      決處有期徒刑4 月確定。
四、本件爭點及法院之判斷：
    兩造爭執之處在於：原告是否受有損害？被告是否為詐騙集
    團之幫助犯，是否應負損害賠償責任？茲論述如下：
  (一)、被告雖陳稱其至警局製作筆錄時，警員告訴被告，詐騙集
      團成員至郵局領錢時，當場被查獲，已追回原告被騙之款
      項等語，惟證人即製作筆錄之警員丙○○到庭結證稱：當
      時並未查到任何現金，是詐騙集團成員去提領同案被告鍾
      瑾燕帳戶內之款項，已寫好提款單，蓋好印章，準備提領
      時，被警方查獲，並非追回，而是將轉出來之款項沖回原
      來帳戶而已，匯入被告帳戶內之款項並未追回等語（見本
      院卷第27頁背面），足見被告辯稱原告未受有損害一節，
      顯非實在。
  (二)、又被告於95年7 月12日警訊時陳稱：「我是於95年6 月21
      日下午2 時許在雲林縣虎尾鎮一家7-11便利商店前（詳細
      住址不詳），我將郵局存摺及金融卡及印章賣給一名自稱
      周先生之男子使用。並當場將郵局存摺及金融卡及印章交
      給該男子，並告知周先生其提款密碼」等語，上開筆錄所
      載內容係依被告陳述記載等情，為被告自承在卷（見本院
      卷第28頁）。繼於96年1 月18日檢察官偵訊時亦坦承販賣
      帳戶等情，並於訊問筆錄上簽名，此經本院調閱刑事偵查
      卷查明屬實。準此足證，被告辯稱其非出售帳戶，而係將
      存摺、帳戶等出租他人等語，亦非可信。
  (三)、按金融機構之帳戶存摺等相關資料事關個人財產權益之保
      障，其專有性甚高，除非本人，一般人均有妥為保管及防
      止他人任意使用之認識，縱特殊狀況偶而需交他人使用，
      亦必深入瞭解用途及合理性，始予提供。且該等專有物品
      如落入不明人士手中，而未加以闡明正常用途，極易被利
      用為與財產犯罪有關之工具，此為吾人依一般生活認知所
      易於體察之常識。況近年來新聞媒體，對於不肖犯罪集團
      常利用帳戶，作為詐騙錢財等犯罪工具，藉此逃避檢警查
      獲之情事，亦多所報導，政府亦大力宣導，督促民眾注意
      ，主管機關甚至限制以提款卡轉帳，每次金額不得逾30,0
      00元。是交付帳戶資料予非親非故之人，該取得帳戶之人
      應係謀非正當資金進出，而隱瞞其資金流程及行為人之身
      分曝光之不法使用，幾乎已成為人盡皆知之犯罪手法。又
      刑法關於犯罪之故意，於直接故意，須行為人對於構成犯
      罪之事實，具備明知且有意使其發生之兩個要件；於間接
      故意，須行為人對於構成犯罪之事實，具備預見其發生且
      其發生不違背行為人之本意兩個要件。本件被告將其存摺
      、印章、提款卡及密碼等物出售予詐欺集團，雖無法認定
      有幫助詐欺集團詐欺取財之直接故意，惟已足認有幫助他
      人詐欺犯罪之不確定故意至明。被告上開行為已構成幫助
      詐欺取財罪，被本院刑事庭判處有期徒刑四月確定，有本
      院96年度虎簡字第86號刑事簡易判決在卷可稽（見本院卷
      第5-8 頁）。被告為詐欺集團之幫助犯，應堪認定。
  (四)、次按因故意或過失，不法侵害他人之權利者，負損害賠償
      責任；故意以背於善良風俗之方法，加損害於他人者亦同
      ，民法第184 條第1 項前段、後段分別定有明文。第一項
      前、後兩段為相異之侵權行為類型。關於保護之法益，前
      段為權利，後段為一般法益。關於主觀責任，前者以故意
      過失為已足，後者則限制須故意以背於善良風俗之方法加
      損害於他人，兩者要件有別，請求權基礎相異，訴訟標的
      自屬不同。易言之，民法第184 條第1 項前段所保護的，
      限於權利，不及一般財產上之利益（純粹財產上損害、純
      粹經濟上損失）。一般財產上利益僅能依民法第184 條第
      1 項後段或同條第2 項受到保護。又數人共同不法侵害他
      人之權利者，連帶負損害賠償責任；不能知其中熟為加害
      人者，亦同；造意人及幫助人，視為共同行為人，民法第
      185 條設有規定。就民法第185 條第2 項所規範之共同侵
      權行為而言，所稱造意及幫助，相當於刑法上之教唆及幫
      助。換言之，造意人者，指教唆他人使生為侵權行為決意
      之人；幫助人者，指予他人以助力，使他人易於為侵權行
      為之人，其助力包括精神及物質在內。本件原告所請求遭
      被告幫助詐欺之1,000,000 元，核其性質原告係受有純粹
      財產上損害（即純粹經濟上損失）。而詐欺原告之不詳姓
      名年籍之人既係以詐欺之方法致原告受有上開財產上損害
      ，顯係以背於善良風俗之方法加損害於原告，被告為幫助
      詐欺行為之人，已如前述。則依民法第184 條第1 項後段
      及第185 條第2 項之規定，被告自應就原告所受損害，連
      帶負賠償之責任。
  (五)、再按，連帶債務之債權人，得對於債務人中之一人或數人
      或其全體，同時或先後請求全部或一部之給付；連帶債務
      人未全部履行前，全體債務人仍負連帶債務，為民法第27
      3 條第1 項所明定。本件被告既應依民法第185 條第2項
      規定連帶負損害賠償責任，則依上開規定，原告自可向被
      告請求匯入系爭帳戶所受之全部損失。
  (六)、末按給付無確定期限者，債務人於債權人得請求給付時，
      經其催告而未為給付，自受催告時起，負遲延責任，其經
      債權人起訴而送達訴狀者，與催告有同一之效力；遲延之
      債務，以支付金錢為標的者，債權人得請求依法定利率計
      算之遲延利息；應付利息之債務，其利率未經約定，亦無
      法律可據者，週年利率為百分之五，民法第229 條第2 項
      、第233 條第1 項前段、第203 條分別定有明文。原告請
      求被告賠償之金額，並未定有給付之期限，則原告請求自
      起訴狀繕本送達被告之翌日即96年4 月14日起至清償日止
      ，按週年利率百分之五計算遲延利息，並未逾上開規定之
      範圍，亦無不合，應予准許。
五、從而，原告請求被告賠償1,000,000 元，及自96年4 月14日
    起至清償日止，按週年利率百分之五計算之利息，為有理由
    ，應予准許。
六、原告陳明願供擔保，請求宣告假執行，經核無不合，爰酌定
    相當擔保金額准許之。
七、本件事證已臻明確，兩造其餘攻擊防禦方法及所提之證據，
    與判決結果不生影響，不另論述，併此敘明。
八、訴訟費用負擔之依據：民事訴訟法第78條。
中　　華　　民　　國　　96　　年　　6 　　月　　25　　日
                  民事第一庭    法  官  蔡碧蓉
以上正本係照原本作成。
如對本判決上訴，須於判決送達後20日內向本院提出上訴狀（須
附繕本），並應繳納上訴裁判費。
中　　華　　民　　國　　96　　年　　6 　　月　　25　　日
                                書記官  蔡嘉萍
